【裁判字號】    92,重訴,47
【裁判日期】    920704
【裁判案由】    毒品危害防制條例等
【裁判全文】
臺灣高雄地方法院刑事判決                          九十二年度重訴字第四七號
    公  訴  人  臺灣高雄地方法院檢察署檢察官
    被      告  乙○○
    指定辯護人  本院公設辯護人丙○○
右列被告因違反毒品危害防制條例等案件，經檢察官提起公訴（九十二年度偵字第六
五二四號），本院判決如左：
    主  文
乙○○共同運輸第一級毒品，累犯，處有期徒刑拾伍年。扣案之第一級毒品海洛因拾
肆包合計淨重壹仟零伍拾捌點柒公克（包裝重柒拾柒點壹肆公克）、第三級毒品Ｋ他
命伍包（驗後毛重佰點玖公克）均沒收銷燬之；扣案之三星牌行動電話壹支、黑色
皮鞋、黃色皮鞋各壹雙及因運輸第一級毒品、第三級毒品之所得新臺幣拾萬元均沒收
，新臺幣拾萬元部分，如全部或一部不能沒收時，以其財產抵償之。
    事  實
一、乙○○於民國八十九年九月間因違犯水利法，經臺灣彰化地方法院於九十年三月
    十六日以八十九年度訴字第一一七一號刑事判決判處有期徒刑六月確定，並於九
    十年六月二十日以易科罰金執行完畢，猶仍不知悔改，明知海洛因與Ｋ他命（起
    訴書誤載為安非他命）分別經我國公告列為毒品危害防制條例第二條第二項之第
    一級毒品及第三級毒品，第一級毒品海洛因不得非法持有或運輸；第三級毒品Ｋ
    他命則不得非法運輸，且均係經行政院依法公告為管制進口之物品，不得私運進
    口。乙○○先於九十二年三月初某日在大陸地區「華駿酒店」與姓名年籍不詳之
    成年男子商談運送物品入境事宜，並收受該名男子交付之新臺幣（下同）十萬元
    之代價，竟基於預見其所運輸之物品縱係毒品亦不違背其本意之不確定故意，同
    意代為運輸。乙○○再於同年三月十九日，在中正國際機場搭乘復興航空運輸股
    份有限公司（下稱復興公司）ＧＥ三七一號班機前往中國澳門地區再轉往大陸地
    區廣東省珠海市，承前揭與該名男子所達成之協議，於同年月二十四日傍晚，依
    約在「中港酒店」前廣場處，與姓名、年籍不詳綽號「阿忠」之我國籍男子，談
    妥運輸入臺灣等事宜，「阿忠」並告知乙○○入境臺灣後，在高雄市小港國際機
    場，自然會有人與其聯繫（撥打乙○○門號為0000000000號行動電話
    ）前來接應並取走所運輸之物品等語；同日夜間復由「阿忠」及另名姓名、年籍
    不詳之大陸地區成年男子，在上開同一地點，將手提袋一只交予乙○○，手提袋
    內裝有黑、黃色皮鞋各一雙，該二雙皮鞋底座部分均遭挖空，內藏有管制進口物
    品第一級毒品海洛因十四包（淨重共計一○五八點七公克）、第三級毒品Ｋ他命
    五包（共計驗前毛重三百零一公克）。嗣經「阿忠」以電話向乙○○確認返回臺
    灣之班機及時間後，乙○○於同年月二十六日穿著前揭黑色皮鞋，將另一雙黃色
    皮鞋藏在行李箱內，由珠海搭車至澳門，於同日中午十二時五十分在澳門機場搭
    乘復興航空公司ＧＥ─三六二號班機，由澳門出發入境小港國際機場，於同日下
    午二時許飛抵高雄，在通關機場入境檢查室辦理通關手續時，因所穿鞋底過厚，
    為財政部關稅局高雄機場分局人員察覺有異而查獲，並扣得上開第一級毒品海洛
    因十四包、第三級毒品Ｋ他命五包及乙○○所有之三星牌行動電話（門號為00
    00000000號）一支。
二、案經法務部調查局高雄市調查處報告臺灣高雄地方法院檢察署檢察官偵查起訴。
    理  由
一、訊據被告乙○○固不否認於右揭時、地有運輸前開毒品之事實，惟矢口否認有何
    運輸毒品或走私等犯行，辯稱：伊係因經濟困難而受人託付代為運送物品，經對
    方告知運送物品為珠寶，伊不知代為運送物品為毒品云云。惟查：
  (一)本院先後訊問被告是否知悉代為運輸物品之內容，被告均供稱曾懷疑該物品是否
    為珠寶，亦曾猜測該物品可能為毒品等語（見本院九十二年六月五日訊問筆錄、
    九十二年六月二十日審判筆錄），被告雖對於代為運輸物品之內容雖有所懷疑，
    惟仍允諾代為運輸及私運進口，顯見被告有以不論運輸且私運進口管制物品為珠
    寶抑或毒品均不違背其本意之意思，是被告有運輸毒品及私運進口管制物品等犯
    罪之不確定故意，至為灼然。
  (二)又被告遭查獲之情形，業據證人即財政部關稅局高雄機場檢查課課員林俊哲於偵
    查中結證甚詳，復有分別以黃色塑膠袋包裝之疑似海洛因白色粉末十四包、疑似
    Ｋ他命白色粉末五包、底部遭挖空之黑色皮鞋及黃色皮鞋各一雙扣案可證，另有
    查獲現場照片十二張、法務部調查局高雄市調查處扣押物品目錄、高雄關稅局扣
    押貨物運輸工具收據及搜索筆錄、被告之入出境紀錄二份、被告所使用之行動電
    話0000000000號之申請人資料、雙向通聯紀錄、基地臺位置、復興航
    空公司九十二年四月十四日國際字第九二─○二四號函附卷可稽，而扣案之疑似
    海洛因白色粉末經送請法務部調查局以化學層色法、氣象層析質譜儀分析法鑑定
    結果，均含有第一級第六項毒品海洛因成分，淨重一○五八點七公克（包裝重七
    七點一四公克），純度百分之五二點八五，純質淨重五五九點五二公克，此有法
    務部調查局九十二年五月六日調科壹字第二二○○一五○七八號鑑定通知書在卷
    可考；另疑似Ｋ他命之白色粉末經送請高雄醫學大學附設中和紀念醫院以氣體色
    層質譜分析法鑑定結果，含有第三級第十九項毒品Ｋ他命，驗後毛重三百點九公
    克，此亦有高雄醫學大學附設中和紀念醫院九二○四─三一八號檢驗報告在卷足
    憑。
  (三)是本案事證已臻明確，被告共同運輸且私運進口管制物品第一級毒品海洛因、第
    三級毒品Ｋ他命等犯行洵堪認定，應予依法論科。
二、按海洛因、Ｋ他命分別為毒品危害防制條例第二條第二項第一項第一款、第三款
    之第一級、第三級毒品，且為行政院依懲治走私條例第二條第四項所公告之甲項
    第四目管制進出口物品（起訴書誤載為第三項），不得運輸亦不得私運進口。核
    被告運輸且私運管制物品第一級毒品海洛因及第三級毒品Ｋ他命之行為，係分別
    違犯毒品危害防制條例第四條第一項、第三項之運輸第一級毒品罪、第三級毒品
    罪及懲治走私條例第二條第一項之私運管制物品進口罪。被告與不詳姓名、年籍
    之成年男子、綽號「阿忠」之我國籍男子及某不詳姓名、年籍大陸地區成年男子
    間，就前開運輸且私運進口管制物品第一級毒品海洛因、第三級毒品Ｋ他命等犯
    行，有犯意聯絡及行為分擔，均為共同正犯。被告持有第一級毒品海洛因及第三
    級毒品Ｋ他命之低度行為，為其運輸第一級毒品海洛因及第三級毒品Ｋ他命之高
    度行為所吸收，均不另論罪。被告以一個輸入私運進口管制物品第一級毒品海洛
    因、第三級毒品Ｋ他命進口之行為，同時違犯毒品危害防制條例第四條第一項、
    第三項及懲治走私條例第二條第一項等罪名，係以一行為而觸犯數罪名，為想像
    競合犯，依刑法第五十五條之規定，從一重論以運輸第一級毒品罪。被告於八十
    九年九月間因違犯水利法，經臺灣彰化地方法院於九十年三月十六日以八十九年
    度訴字第一一七一號刑事判決判處有期徒刑六月確定，並於九十年六月二十日以
    易科罰金執行完畢，此有臺灣高雄地方法院檢察署刑案資料查註紀錄表、臺灣高
    等法院被告全國前案紀錄表及本院院內被告被告院內索引卡紀錄表各乙份在卷可
    按，其於有期徒刑執行完畢後五年內再犯有期徒刑以上之罪，為累犯，惟因運輸
    第一級毒品法定刑為死刑、無期徒刑部分，依法不得加重。又被告於上開時、地
    運輸第一級毒品海洛因、第三級毒品Ｋ他命入境，尚未危害他人，即為警查獲，
    未對社會造成危害，另審酌被告因離婚後須獨自扶養子女，又失業賦閒在家，經
    濟困難，一時失慮致受人利用運輸毒品；且被告運輸第一級毒品海洛因、第三級
    毒品Ｋ他命之數量非鉅，品質尚非精純，而被告僅係扮演毒品之運輸者，尚非最
    後利益歸屬者，是倘科以本罪法定最輕本刑之無期徒刑，猶屬情輕法重，故被告
    應尚有可堪憫恕之處，爰依刑法第五十九條規定減輕其刑。爰審酌被告運輸第一
    級毒品海洛因及第三級毒品Ｋ他命來臺，對於我國社會所生之危害甚鉅，國內毒
    品施用氾濫日益嚴重，治安機關對查緝毒品工作，無不嚴加執行，政府亦大力宣
    導掃毒之決心，被告所為誠屬非是，惟姑念及其於犯罪後坦承部分犯行，且頗有
    悔意，犯後態度尚可，又其所運輸之扣案毒品數量非鉅，另斟酌被告犯罪之動機
    、目的、手段及所生危害程度等一切情狀，量處如主文所示之刑。至扣案之第一
    級毒品海洛因十四包（合計淨重一○五八點七公克，包裝重七七點一四公克，純
    度百分之五二點八五，純質淨重五五九點五二公克）、第三級毒品Ｋ他命五包（
    驗後毛重三百點九公克），為查獲之毒品，應依毒品危害防制條例第十八條第一
    項前段之規定，併予宣告沒收銷燬之，至於鑑驗時所耗用之海洛因及Ｋ他命，因
    業已滅失，故不另為宣告沒收銷燬之諭知；又扣案之三星牌行動電話一支，係供
    被告在大陸地區聯絡其他共犯運輸毒品所用之物（置換大陸地區不詳門號之ＳＩ
    Ｍ卡，見本院九十二年六月二十日審判筆錄），而扣案之黑色皮鞋及黃色皮鞋各
    乙雙，均係供被告及其他共犯共同藏放並運輸毒品所用之物，而毒品危害防制條
    例第十九條第一項規定，犯第四條至第九條、第十二條、第十三條或第十四條第
    一項、第二項之罪者，其供犯罪所用或因犯罪所得之財物，均沒收之，係採義務
    沒收主義，自應優先於刑法第三十八條第一項第二款、第三款之規定而為適用（
    最高法院著有八十八年度臺上字第五○三三號刑事判決要旨足資參照），故查扣
    之三星牌行動電話一支、黑色皮鞋及黃色皮鞋各乙雙，既係供被告運輸毒品犯罪
    所用之財物，即應依毒品危害防制條例第十九條第一項之規定，均宣告諭知沒收
    之。另被告運輸毒品之代價十萬元，係為被告因犯罪所得之財物，且未經扣案，
    亦應依毒品危害防制條例第十九條第一項之規定，併予宣告諭知沒收之，如全部
    或一部不能沒收時，則以其財產抵償之，併此指明。
三、至於被告辯稱：伊係受周子坤之託，而代為運送物品回臺灣云云，惟查：本案偵
    查中檢察官曾傳喚周子坤（現改名為甲○○）到庭，周子坤固不否認在大陸地區
    有與被告見面之事實，然堅決否認有委託被告運輸毒品之犯行等語，檢察官復調
    閱相關電話通聯紀錄亦無所獲；另經本院於審理時訊問證人周子坤：「（被告所
    言是否實在？）我們確實有一起去珠寶街買珠寶，我不是作珠寶生意，我是在梨
    山作農產品生意，我沒有果園，我是作託運的生意。是梨山聯合會總經理李維與
    我們都認識，因為聯合會要到大陸開發市場，所以由我到大陸找土地，聯合會全
    名：臺灣省梨山蘋果聯合會，設臺中縣和平鄉」等語（見本院九十二年六月五日
    訊問筆錄），並提出申請書、委託書、德宏州臺瑞農業發展有限公司可行性報告
    書、外商投資企業名稱登記表、房屋租賃合同、聘書及內政部合作社登記證等影
    本為證，而被告亦無法舉證以實其說，委難僅憑被告片面指摘而遽認該名姓名、
    年籍不詳之成年男子即為案外人周子坤，是以，縱認被告所辯證人周子坤確有一
    同前往珠寶市場採買珠寶等情，然此部分尚難為被告有利之認定，另一名姓名、
    年籍不詳之成年男子究係何人，實難憑目前卷證資料逕行認定之。是故，被告此
    部分之辯解尚難採信，附此敘明。
據上論斷，應依刑事訴訟法第二百九十九條第一項前段，毒品危害防制條例第四條第
一項、第三項、第十八條第一項前段、第十九條第一項，懲治走私條例第二條第一項
，刑法第十一條、第二十八條、第五十五條、第四十七條、第五十九條，判決如主文
。
本案經檢察官黃俊嘉到庭執行職務。
中      華      民      國    九十二    年      七      月      四      日
                                臺灣高雄地方法院刑事第四庭
                                    審判長法  官   陳明富
                                          法  官   李代昌
                                          法  官   劉定安
右正本證明與原本無異。
如不服本判決，應於判決送達後十日內，向本院提出上訴狀。
                                          書記官   鍾錦祥
中    華    民    國      九十二      年      七      月      十四      日
附錄本案論罪科刑法條全文
毒品危害防制條例第四條第一項
製造、運輸、販賣第一級毒品者，處死刑或無期徒刑；處無期徒刑者，得併科新臺幣
一千萬元以下罰金。
第三項
製造、運輸、販賣第三級毒品者，處五年以上有期徒刑，得併科新臺幣五百萬元以下
罰金。
懲治走私條例第二條第一項
私運管制物品進口、出口逾公告數額者，處七年以下有期徒刑，得併科新臺幣二十萬
元以下罰金。


司法院資訊處製作；財團法人民間司法改革基金會備份。
